【裁判字號】    99,交抗,617
【裁判日期】    990804
【裁判案由】    聲明異議
【裁判全文】
臺灣高等法院臺中分院刑事裁定         99年度交抗字第617號
抗  告  人
即受處分人  甲○○
上列抗告人因違反道路交通管理處罰條例聲明異議案件，不服臺
灣彰化地方法院中華民國99年6月16日裁定（99年度交聲字第546
號），提起抗告，本院裁定如下：
    主  文
抗告駁回。
    理  由
一、原裁定意旨略以：本件違規行為係發生於99年5月17日，自
    應依修正後之道路交通管理處罰條例第68條裁處，且修正後
    道路交通管理處罰條例第68條之規定，既將「吊扣」二字刪
    除，是駕駛人受吊扣駕駛執照處分時，不再吊扣其持有各級
    車類之駕駛執照，故原處分機關於作成吊扣駕駛執照處分時
    ，應就行為人所應吊扣之駕駛執照種類予以限定，始符合依
    法行政原則。查異議人為本件違規時，係駕駛營業貨運曳引
    車，此有內政部警政署國道公路警察局公警局交字第Z3B007
    103號舉發違反道路交通管理事件通知單一紙附卷可憑，是
    依前揭說明，其依法所受之處分應為限制其駕駛營業貨運曳
    引車之權利，亦即吊扣其聯結車職業駕駛執照。原處分機關
    未審酌及此，逕為裁罰吊扣汽車駕駛執照，即難認為允當，
    從而，異議人主張不要吊扣其聯結車職業駕駛執照，雖無理
    由，然原處分既有上開不當之處，自應由本院撤銷原處分改
    諭知處罰鍰37500元，並吊扣其聯結車職業駕駛執照，及接
    受道路交通安全講習等語。
二、抗告意旨略以：抗告人以此張駕駛執照賺錢維生，若遭吊扣
    無法開車，將會被公司解雇。受處分人家境清寒，還需要被
    補助，生計面臨困境，家中又有兩位老人家需要扶養，非常
    需要這張駕駛執照，盼能以其他方式如勞動服務處罰，或是
    分期付款，以便能有機會開車賺錢等語。
三、按汽車駕駛人駕駛汽車經測試檢定酒精濃度超過規定標準者
    ，處15000元以上60000元以下罰鍰，並當場移置保管其車輛
    及吊扣其駕駛執照一年，道路交通管理處罰條例第35條第1
    項第1款定有明文。又汽車駕駛人飲用酒類後，其吐氣所含
    酒精濃度超過每公升0.25毫克，或血液中酒精濃度超過百分
    之0.05以上者，不得駕車，道路交通安全規則第114條第2款
    亦定有明文。次按道路交通管理處罰條例第68條業於94年12
    月14日修正，並自95年3月1日施行，修正前之道路交通管理
    處罰條例第68條規定：「汽車駕駛人，因違反本條例及道路
    交通安全規則之規定，受吊扣或吊銷駕駛執照處分時，吊扣
    或吊銷其持有各級車類之駕駛執照」，而修正後之道路交通
    管理處罰條例第68條規定：「汽車駕駛人，因違反本條例及
    道路交通安全規則之規定，受吊銷駕駛執照處分時，吊銷其
    持有各級車類之駕駛執照」，故依修正後道路交通管理處罰
    條例第68條之規定，僅受吊扣駕駛執照處分時，不再吊扣其
    持有各級車類之駕駛執照，而於受吊銷駕駛執照處分時，始
    吊銷其持有各級車類之駕駛執照。
四、經查：
  (一)抗告人於民國99年5月17日晚上7時57分許，駕駛車牌號碼IP
    -B88號營業貨運曳引車，在國道1號南下205公里，因「駕駛
    汽車行駛公路，經警方攔檢實施酒測，酒精濃度超過法定標
    準（經測定酒精值每公升0.43毫克）」之違規，經警掣單舉
    發其違規，並經原處分機關裁決罰鍰37500元，吊扣駕駛執
    照12個月，施以道路交通安全講習等情，有內政部警政署國
    道公路警察局公警局交字第Z3B007103號舉發違反道路交通
    管理事件通知單、交通部公路總局臺中區監理所彰化監理站
    99年5月18日彰監四字第裁64-Z3B007103號違反道路交通管
    理事件裁決書等件在卷可稽，復為抗告人所不爭執，是抗告
    人確有駕駛營業貨運曳引車行駛公路，經警方攔檢實施酒測
    ，酒精濃度超過法定標準之違規行為，足堪認定。
  (二)原處分機關就抗告人之違規行為，裁處吊扣其駕駛執照，惟
    依修正後之道路交通管理處罰條例第68條規定，受「吊銷」
    駕照處分者，仍維持一併吊銷其持有各級車類之駕駛執照，
    至於受「吊扣」駕照處分時，僅能吊扣違規當時所駕駛車輛
    之駕駛執照，不能再擴大適用吊扣其持有各級車類之駕駛執
    照，至為顯明。且酒醉駕車行為係製造法所不容許之風險，
    以風險製造之立場觀之，並不因駕駛車輛種類之不同，而有
    所差別，但從風險實現之觀點而言，酒醉駕駛車類之不同，
    其對於交通安全衍生之實害結果也有所差異。準此，交通監
    理機關對於受處分人因有違反道路交通管理處罰條例之情形
    ，應受吊扣駕駛執照處分時，僅吊扣受處分人違規或違法當
    時所駕駛車類之駕駛執照即為已足，不得再對受處分人吊扣
    其持有其他各類車輛之駕駛執照。是原審法院撤銷原處分機
    關吊扣抗告人汽車駕駛執照部分之處罰，改限於吊扣聯結車
    職業駕駛執照，本院經核於法並無不合。抗告人抗告意旨雖
    稱需聯結車職業駕駛執照工作以維持家中生計，若遭吊扣，
    將陷入困境，固值同情，惟其酒後駕駛營業貨運曳引車行駛
    於高速公路，酒精濃度超過法定標準，對公路上其他用路人
    之生命、身體、財產造成潛在危險，有違規行為在先，復未
    提出其他足資合理懷疑違規行為不存在之證據，其抗告意旨
    為無理由，應予駁回。
五、據上論結，應依道路交通案件處理辦法第26條，刑事訴訟法
    第412條，裁定如主文。
中    華    民    國    99    年    8     月    4     日
            刑事第二庭    審判長法  官  姚  勳  昌
                                法  官  張  智  雄
                                法  官  林  欽  章
以上正本證明與原本無異。
不得再抗告。
                                書記官  卓  佳  儀
中    華    民    國    99    年    8     月    4     日

司法院資訊處製作；財團法人民間司法改革基金會備份。
